臺灣彰化地方法院民事判決
                                    110年度簡上字第97號
上  訴  人  丁天義  

訴訟代理人  丁素雲  

被上訴人    尚紅霞  

追加被告    白嘉進  
            房尚有限公司

法定代理人  王美治  
上  一  人
訴訟代理人  吳松峯    住同上                            上當事人間請求撤銷不動產買賣契約等事件，上訴人對於民國11
0年4月21日本院彰化簡易庭110年度彰簡字第102號第一審簡易判
決提起上訴，並為訴之追加，本院合議庭於111年3月30日言詞辯
論終結，判決如下：
    主  文
上訴及追加之訴均駁回。
第二審訴訟費用由上訴人負擔。
    事實及理由
壹、程序部分：按在簡易程序第二審為訴之變更或追加，非經他
    造同意，不得為之；但請求之基礎事實同一者，不在此限，
    民事訴訟法第436條之1第3項準用第446條第1項、第255條第
    1項第2款定有明文。本件上訴人於原審訴之聲明求為判決被
    上訴人尚紅霞應給付上訴人新台幣（下同）42萬元，嗣經原
    審判決駁回上訴人之請求。上訴人不服提起上訴，同時追加
    房尚有限公司（下稱房尚公司）、白嘉進二人為被告，並追
    加聲明請求房尚公司、白嘉進二人應連帶給付上訴人42萬元
    ，及自上訴狀繕本送達翌日起至清償日止按年息百分之五計
    算之利息。本院審酌上訴人前開追加之訴，係本於上訴人與
    被上訴人尚紅霞間就彰化縣○○市○○段0000地號、33-6地號二
    筆土地之買賣契約之同一基礎事實，其證據資料於相當程度
    範圍內具有同一性，在審理程序得相互援用，俾前後請求可
    在同一程序中解決，符合訴訟經濟；且被上訴人尚紅霞於原
    審即以房尚公司之訴訟代理人吳松峯為訴訟代理人（見原審
    卷第163頁），則上訴人於本審追加房尚公司、白嘉進二人
    為被告，於渠等之防禦權行使尚無重大影響。從而，上訴人
    於本審為前開追加，尚屬合法，合先敘明。
貳、實體部分
一、上訴人方面
  ㈠起訴主張略以：緣上訴人於民國109 年11月間得知大家房屋
    仲介有限公司之加盟店房尚公司代銷被上訴人尚紅霞所有之
    坐落彰化縣○○市○○段0000地號、33-6地號土地（下合稱系爭
    不動產），遂聯繫房尚公司，並由房尚公司仲介員帶看現場
    。嗣尚紅霞之配偶林峻鋐表明願以新台幣（下同）350 萬元
    價格賣出，兩造乃於109年11月18日簽約（下稱系爭契約）
    ，同日交付5萬元為定金並簽立面額30萬元本票一紙作保；
    隔日又給付37萬元。然前開買賣契約價格遠逾鄰近區域行情
    ，上訴人係因年邁失智，無法正確評估利弊才簽立系爭買賣
    契約。系爭契約應屬無效，縱非無效，亦因有失公平而得以
    民法第74條之規定撤銷。爰請求撤銷系爭買賣契約，並依不
    當得利法律關係請求被上訴人尚紅霞返還42萬元款項。
  ㈡除於原審主張均予引用外，另補陳：
  ⒈被上訴人及追加被告未提出土地登記謄本、地籍圖謄本、鄰
    近區域實價登錄資料等供上訴人參考，亦未提供合理期間供
    上訴人審視合約內容，違反不動產經紀業管理條例之規定。
    又不動產委託銷售標的現況說明書製作於109年4月25日，不
    能正確呈現兩造簽約時系爭土地之實際情況，是該說明書無
    法替代不動產現況說明書之效力。
  ⒉自兩造締約時至被上訴人以存證信函通知解約止，期間僅1個
    月，足認被上訴人尚紅霞就系爭買賣契約未獲履行所受損失
    甚微。則其沒入35萬元作為違約金，實屬過高，應酌減為5
    萬元。
  ⒊房尚公司就居間仲介本件買賣契約，有違反忠實義務之情事
    ，是其等無權收取報酬，且就上訴人所受損害應負賠償責任
    。
二、被上訴人與追加被告則以：兩造往來期間，從未見上訴人有
    心智缺陷情事。且本件係上訴人主動洽詢承買。追加被告有
    帶看現場，並有提供現況說明書、土地權狀等資料供上訴人
    閱覽，上訴人於簽約前就系爭土地相關資訊已有相當瞭解等
    語置辯。
三、原審審酌兩造提出之攻擊防禦方法後，為上訴人敗訴之判決
    。上訴人不服原判決提起上訴，同時追加白嘉進、房尚公司
    為被告，並聲明：「⒈原判決廢棄；⒉被上訴人尚紅霞與上訴
    人於109 年11月18日就系爭不動產所訂立之買賣契約應予撤
    銷；⒊被上訴人尚紅霞應給付上訴人42萬元，及自起訴書繕
    本送達翌日起至清償日止按年息百分之五計算之利息；⒋追
    加被上訴人房尚公司、白嘉進應連帶給付上訴人42萬元，及
    自上訴狀繕本送達翌日起至清償日止按年息百分之五計算之
    利息；⒌前二項任一已為給付，其他人於該給付範圍內同免
    責任；⒍訴訟費用由被上訴人共同負擔。」。就此，被上訴
    人及追加被告則答辯聲明：⒈上訴駁回；⒉訴訟費用由上訴人
    負擔。
四、得心證之理由
  ㈠上訴人主張經房尚公司仲介於109年11月18日與被上訴人就系
    爭不動產簽立買賣契約，上訴人就該買賣契約已給付合計42
    萬元一情，業據上訴人提出土地買賣合約書、不動產委託銷
    售標的現況說明書、土地所有權狀、買賣價金履約保證申請
    書、保證書、土地登記謄本、地籍圖謄本等件為證（見原審
    卷第21～57頁），並為被上訴人所不爭執，堪信屬實。惟關
    於上訴人主張伊患有失智症無法正常權衡利弊，出於輕率、
    無經驗才簽約；及被上訴人未提出不動產說明書、實價登錄
    資料等供上訴人評估，亦未提供合理審閱期間供上訴人檢視
    合約；暨違約金數額過高應予酌減等節，則為被上訴人所否
    認，並以前詞置辯。本院整理兩造前開主張及說明，認本件
    主要爭點為：⒈上訴人主張伊因輕率、無經驗而簽立系爭買
    賣契約，系爭契約有失公平，依民法第74條第1項規定應予
    撤銷，有無理由；若是，上訴人依不當得利之法律規定請求
    返還42萬元款項，有無理由？⒉上訴人主張被上訴人於締約
    前未提出鄰近區域交易行情供上訴人參酌，亦未提供合理審
    閱期限供上訴人充分檢視契約內容，其條款不構成契約內容
    ，有無理由？⒊上訴人請求追加被告房尚公司、白嘉進應返
    還報酬及賠償損害，有無理由？。析述如下。
  ㈡關於上訴人請求本院撤銷系爭買賣契約，及請求被上訴人尚
    紅霞給付42萬元部分：
  ⒈按法律行為係乘他人之急迫、輕率或無經驗，使其為財產上
    之給付或為給付之約定，依當時情形顯失公平者，法院得因
    利害關係人之聲請，撤銷法律行為或減輕其給付，民法第74
    條第1 項定有明文。查：
　⑴上訴人年屆古稀、退休前任職於台電公司，衡情應有相當閱
    歷足以自行處理系爭買賣事務，則被上訴人等有無趁原告之
    輕率及無經驗而為財產上之給付，並非無疑。
　⑵系爭買賣契約之締約過程係「原告打電話來到大家房屋仲介
    公司詢問，到訂立買賣契約大約有一星期時間，仲介曾經帶
    原告去看別筆土地，原告後來才買系爭土地」，有追加被告
    於原審陳述可參，且為上訴人所不爭執，堪信屬實。據此可
    知，上訴人係於仲介員帶看後1星期始決定承買，衡情有充
    裕時間足以權衡利弊及評估系爭土地之各項條件是否符合其
    需求，依此難謂有何急迫情事。
　⑶又系爭土地原設定底價為398萬元，經兩造協商後合意以350
    萬元價格成交，有土地委託銷售契約書可稽。依此本件買賣
    於議價後折讓48萬元一情，實難認上訴人就價格決定有何輕
    率而顯失公平之情事。職是，上訴人主張系爭買賣契約有乘
    其急迫、輕率、無經驗之情事，主張依民法第74條第1項規
    定撤銷契約，難謂有據。
　⒉至於上訴人固以伊因失智致認知功能障礙，無法正確判斷利
    弊得失云云。惟查：
  ⑴上訴人迄至本件言詞辯論終結前，尚未經法院裁定輔助宣告
    ，則其以意思能力欠缺為由，主張系爭買賣契約無效，並非
    無疑。
　⑵本件上訴人就其前開主張，固據其提出義大醫院110年1月4日
    診斷證明書為證（原審卷第167頁）。然該診斷證明書僅記
    載其於110年1月4日前往診療並診斷罹患阿茲海默氏病等情
    ，並未記載其發病日期、患病具體情狀及從事交易能力是否
    喪失，且本件交易係發生於診斷日期前之109年11月間，自
    難據此診斷證明書證明上訴人於交易時欠缺意思能力。
　⑶復由兩造締約過程觀之，上訴人購買系爭土地之目的係為練
    習吹奏薩克斯風，經仲介帶看後考慮多日未決，甚至被上訴
    人主動表明願降價，上訴人仍表示須俟其友人提供意見後再
    作決定（見本審卷第19頁）。可見上訴人雖已年邁，然意識
    清楚，對於協商內容能有所回應，其處理本件事務仍頗為謹
    慎，衡情並無認知障礙之情事。是上訴人以伊罹患失智症無
    法正確權衡利弊，爭執本件買賣契約之效力等節，均難逕採
    。　
　⒊上訴人又以系爭契約總價高於周邊類似條件土地行情云云，
    認為系爭契約有失公平。惟：
  ⑴按「私法自治」乃民事法律之指導原則，而「契約自由」則
    係私法自治原則在經濟活動上之具體展現。當事人依自由意
    思決定與何人以何種方式締結何種內容之契約，對締約雙方
    即生拘束力，並享受或負擔其法律效果，法院亦應予尊重，
    除非該契約之實質基礎「平等原則」未被落實，而於具體個
    案契約正義未能獲致實現，法院始得介入。申言之，在符合
    平等原則的前提下，當事人得依其自由意識形成、創造彼此
    間之私法權利義務關係，苟其內容不違反強制規定及公序良
    俗，即成為當事人間行為規範，兩造同受拘束。至於「契約
    正義」固然與「契約自由」互為補充，而是否符合契約正義
    應以是否符合等值性判斷，然是否等值，涉及判斷因素眾多
    ，並無明確標準，通說採「主觀等值原則」，即給付與對待
    給付是否相當，應以當事人主觀上願以此條件換取對待給付
    為已足，至於客觀上是否相當則非所問。是法院對於當事人
    依其主觀達成協議之內容應予尊重，不能擅以「監護者」自
    居，以自己的價值判斷變更契約內容（以上參照王澤鑑，債
    法原理，2009年9月出版）。
  ⑵上訴人指摘交易價格高於行情而有失公平，雖據其提出不動
    產交易實價查詢資料等件為證。查上訴人提出之實價登錄查
    詢資料，固然顯示系爭土地鄰近區域之107至110年間土地交
    易紀錄，惟各筆地號土地之地形、地貌、利用情形及周遭生
    活機能是否均與系爭土地相似而足以作為參考依據，由前開
    實價登錄資料尚無從知悉；且其實際交易內容不明，得否正
    確反映土地真實市場價格亦未可知，尚難僅以前開實價登錄
    資料遽謂交易價格悖於行情，更遑論近年來不動產交易情形
    蓬勃發達，亦難僅以107年價格，遽謂110年交易價格並非合
    理。
　⑶影響最終交易價格之主客觀因素甚多，惟如經買賣雙方互相
    意思表示合致，此價格既係兩造磋商結果，即使雙方交易價
    格高於行情，本於私法自治原則之精神，法院並無置喙之餘
    地。易言之，基於前揭契約主觀等值原則，只要當事人主觀
    上願以自己給付換取對待給付已足，至於客觀上是否相當，
    並非所問，否則將使自由市場機制功能喪失。則上訴人僅以
    交易價格高於市價，即謂系爭契約有失公平，難認有據。
　⒋上訴人再以追加被告未提供鄰近區域成交資料供參，以致上
    訴人誤判交易價格等節，為被上訴人及追加被告所否認，則
    追加被告是否未提供實價登錄資料，並非無疑。且該等資料
    屬公開資訊，事實上無法由追加被告片面隱匿，上訴人本可
    自行查詢得知，非必由追加被告提供不可，自難僅以上訴人
    片面之陳述，即遽論追加被告等未提供實價資料，進而導致
    其誤判交易價格。
　⒌至於上訴人指摘未依消保法規定提供合理審閱期間乙節：
　⑴按消費者保護法第11條之1第1項規範企業經營者與消費者訂
    立定型化契約前，應有30日以內之合理期間以供消費者審閱
    全部條款內容。其規範目的在於維護消費者知的權利，使其
    於訂立定型化契約前，有充分了解定型化契約條款之機會，
    避免消費者於匆忙間不及了解其依契約內容所得主張之權利
    及應負之義務，致訂立顯失公平之契約而受有損害。又按消
    保法所指之企業經營者，指以設計、生產、製造、輸入、經
    銷商品或提供服務為營業者；消費者，係以消費為目的而為
    交易、使用商品或接受服務者；消費關係，指消費者與企業
    經營者間就商品或服務所發生之法律關係；定型化契約：指
    以企業經營者提出之定型化契約條款作為契約內容之全部或
    一部而訂立之契約。消費者保護法第2條第1、2、3、9款定
    有明文。
　⑵本件系爭買賣契約關係在於上訴人與被上訴人尚紅霞之間。
    惟查尚紅霞並非以銷售商品為業之企業經營者，而上訴人就
    系爭買賣契約亦非以消費為目的之消費者，本件並非消費關
    係甚明，自無消費者保護法第11條之1關於合理審閱期間規
    定之適用。
　⑶何況，上訴人就本件所爭者，在於「非屬定型化條款內涵」
    之「價格」部分，亦與消保法以合理審閱期間規定旨在排除
    不公平之「單方利益條款」，以免居於經濟弱勢之一方實質
    喪失締約自由或忍受不締約之不利益之規範意旨無涉。職是
    ，上訴人以未提供合理審閱期為由，指摘系爭契約違反消費
    者保護法第11條之規定云云，亦無理由。
  ⒍兩造就系爭買賣契約之必要之點已達成意思合致，系爭買賣
    契約自屬有效成立。上訴人雖稱本件有乘人急迫、輕率或無
    經驗，依其情形顯失公平之情事，應依民法第74條第1項規
    定撤銷系爭買賣契約。惟觀諸上訴人就系爭買賣契約相關事
    宜之處置均屬正常，未見有民法第74條第1項所定要件之情
    事，則其主張依民法第74條第1項規定訴請撤銷系爭買賣契
    約，自無理由，應予駁回。
  ㈢上訴人另主張尚紅霞之配偶林峻鋐訛稱可代為設置貨櫃屋等
    ，致伊誤認土地效用；及伊若知悉鄰近區域相似條件土地交
    易行情，不會以350萬元價格成交，上訴人就系爭土地爰依
    民法第88條第1項規定撤銷買受之意思表示云云：
  ⒈按意思表示內容錯誤，或表意人若知其情事即不為意思表示
    者，表意人得撤銷意思表示；但以其錯誤或不知非由表意人
    自己之過失為限；當事人之資格或物之性質，於交易上認為
    重要者，其錯誤視為意思表示內容之錯誤，民法第88條定有
    明文。申言之，意思表示錯誤，指表意人對於構成意思表示
    內涵之效果意思，與其顯之於外之表示行為內容，其因認識
    不正確或欠缺認識致生齟齬而言。至於形成效果意思之原因
    為動機。表意人在其意思形成之過程中，就其決定為某特定
    內容意思表示具有重要性之事實認識不正確，並非意思表示
    內容錯誤，僅為動機錯誤。依民法第88條第2 項規定除當事
    人之資格或物之性質有誤，且於交易上認為重要者，例外將
    其擬制為意思表示內容錯誤外，其餘動機錯誤若未表示於外
    部成為意思表示之內容，對該意思表示之效力，並無影響。
    蓋導致表意人內心效果意思之動機只存在表意人之內心，難
    為相對人所查覺，自不許表意人主張撤銷，否則法律之安定
    及交易之安全將無法維護。合先說明。
　⒉上訴人指摘被上訴人之配偶林峻鋐稱可代為設置貨櫃屋等，
    至伊有所誤認云云。惟系爭土地是否符合上訴人主觀需求，
    概屬動機問題，縱使有所誤認，充其量屬動機錯誤，並非意
    思表示內容錯誤，苟非交易上認為重要者，原則上不得據此
    主張撤銷。惟若雙方磋商時曾就物之特定性質、條件為談判
    、協商，就此交易上重要內容，理應於協商後於書面契約載
    明。然稽諸系爭買賣契約書內容，兩造就系爭土地可供特定
    用途並無任何記載，職是已難認上訴人所指設置貨櫃屋等節
    屬交易上重要之點。是上訴人憑此主張因認知錯誤而應予撤
    銷，已無可採。
　⒊至於上訴人主張誤認系爭土地之合理價格一節：
　⑴不動產交易價格會因地形、環境，甚至買賣雙方個人主、客
    觀因素之不同而有差異。買受人係基於何種考量決定買受土
    地，無論基於預期上漲，或為使用收益，均屬其內心動機，
    縱有錯估行情或誤解土地性質之情事，均屬動機錯誤，非得
    依民法第88條第1項規定撤銷意思表示。本件上訴人稱伊誤
    判合理價格，事後始得知交易價格悖於行情，據此主張認知
    錯誤，惟此係前述動機錯誤之情況，若可任意以意思表示錯
    誤為由，撤銷買賣之意思表示，法律之安定性及交易之安全
    將無法維護。故上訴人據此主張撤銷，應屬無據。
　⑵再者，以錯誤為由撤銷意思表示，須以「表意人無過失」為
    前提，此觀民法第88條第1項但書自明。買賣雙方於簽約前
    ，本有綜合各項資料以審慎思考之責。上訴人於簽約前疏於
    查證、確認價格即決意以總價350萬元購買土地，事後反悔
    始稱交易價格高於行情，自不得據此主張撤銷其意思表示。
  ㈣關於上訴人主張違約金應予酌減一節：
　⒈按違約金之約定是否過高，應依違約金係屬於懲罰之性質或
    屬於損害賠償約定之性質而有不同，前者係以強制債務之履
    行為目的，確保債權效力所定之強制罰，故如債務人未依債
    之關係所定之債務履行時，債權人無論損害有無，皆得請求
    ，應依一般客觀事實、社會經濟狀況及當事人所受損害情形
    ，以為酌定標準，非以債權人所受損害為唯一審定標準；後
    者乃將債務不履行債務人應賠償之數額予以約定，亦即一旦
    有債務不履行情事發生，債務人即不待舉證證明其所受損害
    係因債務不履行所致及損害額之多寡，均得按約定違約金請
    求債務人支付，惟應依當事人實際上所受損失為標準酌予核
    減，且此種違約金於債權人無損害時，不能請求。查系爭買
    賣合約第8條第2項約定：「買方若不依合約履行各項義務或
    支付價金…經賣方書面通知限期催告仍不履行時，賣方得另
    以書面通知解除本買賣合約，並沒收買方已繳價款或已付之
    票據作為懲罰性違約金…。」。可知前開違約金約定性質為
    懲罰性違約金。則以上訴人無故悔諾拒絕依約履行，此違約
    情事可歸責於上訴人，則被上訴人依前開條項約定沒入已繳
    款項35萬元作為懲罰性違約金，尚非無據。
　⒉又按當事人約定之違約金過高者，法院固得依民法第252條規
    定酌減至相當數額，然是否相當，主張應予酌減之當事人仍
    須就此負舉證責任，非謂法院須依職權蒐集、調查有關當事
    人約定之違約金額是否有過高之事實，而因此排除債務人就
    違約金過高之利己事實依辯論主義所應負之主張及舉證責任
    。況違約金之約定，為當事人契約自由、私法自治原則之體
    現，雙方於訂約時，既已盱衡自己履約之意願、經濟能力、
    對方違約時自己所受損害之程度等主、客觀因素，本諸自由
    意識及平等地位自主決定，除非債務人主張並舉證約定之違
    約金額過高而顯失公平，法院得基於法律之規定，審酌該約
    定金額是否確有過高情事及應予如何核減至相當數額，以實
    現社會正義外，當事人均應同受該違約金約定之拘束，法院
    亦應予以尊重，始符契約約定之本旨。倘債務人於違約時，
    仍得任意指摘原約定之違約金額過高而要求核減，無異將債
    務人不履行契約之不利益歸由債權人分攤，不僅對債權人難
    謂為公平，抑且有礙交易安全及私法秩序之維護。
　⒊本件上訴人主張違約金應予酌減，僅略謂被上訴人尚紅霞就
    系爭買賣契約未獲履行所受損失甚微云云。並未提出相關事
    證以供本院審酌，尚未盡其依辯論主義所應負之主張及舉證
    責任。何況，系爭違約金既約定為懲罰性違約金，本非以債
    權人所受損害為唯一審定標準。而上訴人於締約時既知悉契
    約有約定違約金，即已盱衡自己履約之意願、經濟能力及若
    違約時自己可承受之違約金額等主、客觀因素，本諸自由意
    識及平等地位自主決定，即應受約定拘束，法院亦應予尊重
    ，始符契約本旨。否則，倘認上訴人片面違約，仍得任意指
    摘違約金約定數額過高而要求核減，無異將上訴人無故不履
    行之不利益歸由被上訴人分攤，對被上訴人而言實難謂平。
    從而，上訴人無正當理由，僅憑事後主觀喜惡恣意拒絕給付
    價金，並請求酌減違約金云云，亦無理由。
  ㈤按稱居間者，謂當事人約定，一方為他方報告訂約之機會或
    為訂約之媒介，他方給付報酬之契約；居間人，以契約因其
    報告或媒介而成立者為限，得請求報酬，民法第565條、第5
    68條第1項定有明文。又民法第565條所定之居間，一為報告
    訂約機會之報告居間，一為訂約之媒介居間。其中媒介居間
    ，以斡旋於委託人與相對人雙方之間，折衷協調並為之說合
    ，以促成雙方當事人訂立契約，如委託人與相對人因其斡旋
    而訂立契約，媒介居間人得請求報酬。經查：追加被告房尚
    公司屬經營仲介及代銷業務之公司，雙方均委託房尚公司居
    間仲介，由追加被告白嘉進擔任上訴人之經紀人。又據兩造
    所陳約定以買賣契約成立時為給付報酬之時，足認系爭居間
    契約當屬媒介居間性質。則以追加被告房尚公司、白嘉進不
    動產仲介業者，以勞務之提供及資訊之交換，付出相當勞力
    、時間及成本賺取仲介報酬為其主要獲利來源，其等為兩造
    居中協調為之說合，促成雙方當事人訂立契約，業已付出相
    當勞務、時間及成本，自得請求上訴人給付約定報酬。從而
    ，追加被告房尚公司、白嘉進等依居間契約受領報酬，有法
    律上原因，即與不當得利有間。上訴人依民法第571條規定
    主張追加被告不得收取報酬，並依民法第179條規定請求返
    還不當得利，不應准許。　
  ㈥關於上訴人另主張房尚公司未提出實價登錄資料供參，致其
    受損害，且未提供合理審閱期間，有未確實執行業務之瑕疵
    ，應負損害賠償責任一節。
  ⒈按因故意或過失，不法侵害他人之權利者，負損害賠償責任
    。違反保護他人之法律，致生損害於他人者，負賠償責任。
    經紀業因經紀人員執行仲介或代銷業務之故意或過失致交易
    當事人受損害者，該經紀業應與經紀人員負連帶賠償責任，
    民法第184條第1項前段、第2項、不動產經紀業管理條例第2
    6條第2項定有明文。又損害賠償之債，以有損害之發生及有
    責任原因之事實，並二者之間，有相當因果關係為成立要件
    ，故原告所主張損害賠償之債，如不合於此項成立要件者，
    即難謂有損害賠償請求權存在（參照最高法院49年台上字第
    2323號及48年台上字第481號民事判例意旨）。
  ⒉本件上訴人於締約後之109年11月27日即以價金過高、意思表
    示不健全為由拒絕繼續履行，經被上訴人以未遵期履行為由
    解約並沒入已交付之款項35萬元。就此，上訴人雖稱房尚公
    司及白嘉進未提供相關價格資訊供參，屬違反契約義務，而
    應就上訴人所受損害負賠償責任。惟上訴人對此節並未舉證
    以實其說，且房尚公司訴訟代理人答辯稱：「...當時有提
    供不動產實價登錄附近的行情價格，系爭土地也是屬於1-30
    筆裡面有給上訴人看，但當時是行情以內...」等語（本審
    卷第246頁），自難遽論追加被告房尚公司於本件交易時未
    提供實價登錄資訊，並參酌前揭主觀等值原則之精神，法院
    實無從審酌上訴人有否因「買貴」而受損，自難認上訴人於
    本件買賣過程受有何損害。
　⒊且本件上訴人之35萬元款項遭沒入之損害，實係因其主觀認
    為交易價格過高悖於行情，自行拒絕依約履行所致，參以本
    件上訴人並無所稱暴利行為、錯誤等拒絕履約之正當理由，
    業如前述，則其拒絕履約而遭沒收違約金核與追加被告房尚
    公司無涉。上訴人主張房尚公司、白嘉進未提供相關資訊予
    其審閱，屬違反契約之義務或構成侵權行為，應依前揭規定
    連帶對其負賠償責任云云，無足憑採。則上訴人主張請求白
    嘉進與房尚公司連帶賠償42萬元本息之損害，亦屬無據。
五、綜上所述，系爭買賣契約並無因錯誤而為意思表示，亦非因
    急迫、輕率及無經驗情形下所為法律行為而有得撤銷之事由
    。上訴人請求依民法第74條及第88條等規定撤銷系爭買賣契
    約，於法未合，不應准許。則上訴人並依民法第179條規定
    請求被上訴人尚紅霞返還42萬元及給付自起訴狀繕本送達翌
    日起至清償日止按年息5％ 計算之利息，核無理由，不予准
    許。上訴人另以白嘉進及房尚公司未盡忠實義務，主張其二
    人不得領取報酬，並主張其等應就上訴人所受之42萬元款項
    遭沒入之損害負賠償責任，亦非正當，不應准許。原審為上
    訴人敗訴之判決，並無不合；上訴論旨指摘原判決不當，求
    予廢棄改判，為無理由，應駁回其上訴及追加之訴。
六、本件事證已臻明確，兩造其餘之攻擊或防禦方法及所用之證
    據，經本院斟酌後，認為均不足以影響本判決之結果，爰不
    逐一論列，附此敘明。
七、據上論結，本件上訴及追加之訴均無理由，依民事訴訟法第
    436條之1第3項、第449條、第78條，判決如主文。
中　　華　　民　　國　　111 　年　　4 　　月　　20　　日
            民事第三庭  審判長法  官  洪榮謙
                              法  官  鍾孟容
                              法  官  林于人
以上正本係照原本作成。　　　　　　　　　　　　　　　
本件不得上訴。
中　　華　　民　　國　　111 　年　　4 　　月　　20　　日
                              書記官  卓千鈴